臺灣桃園地方法院交通事件裁定　　　　100年度交聲字第197號
原處分機關　交通部公路總局新竹區監理所中壢監理站
異　議　人　蕭偉民
上列異議人即受處分人因違反道路交通管理處罰條例案件，對於
交通部公路總局新竹區監理所中壢監理站中華民國100 年3 月2
日所為之處分（原處分案號：壢監裁字第裁53－DB0000000 號）
，聲明異議，本院裁定如下：
    主  文
異議駁回。
    理  由
一、原處分意旨略以：異議人即受處分人蕭偉民所有之車牌號碼
    RJ3-965 號輕型機車，於民國100 年1 月4 日下午3 時2 分
    許，在桃園縣桃園市縣○路2 號周邊有「在禁止臨時停車處
    所停車人行道停車（拖吊）」之違規，經桃園縣政府警察局
    員警拖吊並舉發，爰依道路交通管理處罰條例第56條第1 項
    第1 款，裁處罰鍰新臺幣（下同）600 元。
二、異議意旨略以：伊於前開時、地至附近之勞保局辦事，執行
    人員在執行時並未通知、未調查家庭經濟狀況，且未予通融
    ，僅昧於自身利益，於情於理均無道理，處罰標的物既不存
    在，所為之處罰程序，當不生效力。惟若有劃設機車格車格
    乃屬不確定之言辭，並不能為參考之依據，若有劃設，是已
    可放置在機車格裡。再者，伊一直將機車停放在裡面，並未
    妨礙到任何人通行，沒有人會走進如此狹窄之空間，所以不
    合邏輯（不論是劃設或不劃設，同等道理），況道路交通管
    理處罰條例第56條第1 項第1 款係處罰「汽車」而非「機車
    」，原處分機關依此加以裁罰，自有未洽，為此聲明異議等
    語。
三、按人行道不得臨時停車，禁止臨時停車處所不得停車；汽車
    駕駛人停車時，在禁止臨時停車處所停車者，處新臺幣600
    元以上1,200 元以下罰鍰，道路交通安全規則第111 條第1
    項第1 款、第112 條第1 項第1 款、道路交通管理處罰條例
    第56條第1 項第1 款分別定有明文。
四、經查：
  (一)異議人蕭偉民所有之前揭機車，確實於前述時、地，停放於
    人行道上，並未停放於以白實線繪製可停放機慢車區域，為
    警拖吊、製單舉發之事實，為異議人所不否認，並有桃園縣
    政府警察局舉發違反道路交通管理事件通知單及桃園縣政府
    警察局100 年4 月1 日桃警交字第1000050203號函及所附之
    舉發及現場照片附卷（見本院卷第14頁至第18頁）可參，應
    甚明確，而堪認定。又異議人辦理領車手續時，亦同時收受
    該舉發通知單等情，此有桃園縣政府警察局前開函文及所附
    之桃園縣政府警察局租用民間拖吊妨害交通車輛放置保管場
    保管車輛登記簿可參，且為異議人所不爭執，是本件違規事
    證明確。
  (二)又異議人親自撰寫之聲明異議狀所載之內容及引用之法條甚
    難理解，無法明確探知其意，其經本院合法傳喚，又未能到
    庭陳述意見，更無法進一步闡明其異議意旨，惟細譯其內容
    ，其聲明異議之要旨無非在於機車拖吊程序與法不合、停放
    之地點未妨害人車通行、道路交通管理處罰條例第56條第1
    項係規定「汽車駕駛人」，與本案機車違規主體不同，自不
    得加以處罰。然：
  (三)按道路交通管理處罰條例第87條第1 項規定：受處分人，不
    服第8 條主管機關所為之處罰，得於接受裁決書翌日起20日
    內，向管轄地方法院聲明異議。準此，受處分人能聲明異議
    者，應限於主管機關依第8 條所為之處罰為限，又依同條例
    第8 條規定：違反本條例之行為，由左列機關處罰之：1.第
    12條至68條由公路主管機關處罰。2.第69條至84條由警察機
    關處罰。另道路交通管理條處罰條例第85條之3 第1 項之車
    輛移置為即時強制之性質，其與異議人於禁止臨時停車處違
    規停車，應依同條例56條第1 項第1 款處以罰鍰為秩序罰之
    性質，二者之構成要件、處理程序及立法目的有所不同，不
    可混為一談。本件異議人於聲明異議狀中稱：執行拖吊人員
    未調查經濟狀況、只顧自己利益一昧拖吊，實不合情理等語
    ，係對拖吊程序有所不服，則該拖吊移置所產生之拖吊費、
    保管費，係依同條例第85條之3 第1 項、第2 項之規定所收
    取之費用，並非同條例第8 條之公路主管機關或警察機關所
    為之處罰，異議人自不得向本院交通法庭提起異議，自應另
    依其他行政救濟程序處理，此部分聲明異議意旨，並無理由
    ，自應駁回。至異議人在向原處分機關表示意見之陳述單中
    載明：因家境清寒，請求不要開單等語，對此，行政罰法第
    19條固規定：「違反行政法上義務應受法定最高額3,000 元
    以下罰鍰之處罰，其情節輕微，認以不處罰為適當者，得免
    予處罰。前項情形，得對違反行政法上義務者施以糾正或勸
    導，並作成紀錄，命其簽名」，惟所稱「情節輕微者」是否
    不予處罰而予以糾正或勸導，應屬交通稽查執行機關裁量職
    權範圍，除行政機關行使裁量權之過程或結果，有逾越權限
    或濫用權力之情形，而應以違法論者外，法院原則上應尊重
    行政機關之裁量決定而作有限之司法審查。而由本件卷內所
    有資料觀之，舉發單位舉發本件交通違規事件，係斟酌現場
    狀況、妨害交通之程度、違規之嚴重性等情狀，並依其專業
    管理認有客觀上之必要而依法取締，其舉發之手段正常、合
    法，並符合行政目的，尚無任何積極證據證明舉發單位之裁
    量有何違法不當之處，自無由據此免予裁罰。
  (四)又本件違規事件所適用之道路交通管理處罰條例第56條第1
    項第4 款規定，並未以出現妨害行人通行或影響往來交通之
    結果為處罰要件，故只要機車停放於設有禁止停車標誌之處
    所，即屬違反規定，縱未妨害行人通行或影響往來交通，仍
    無礙於受處分人違規行為之成立。況道路交通安全規則第11
    1 條第1 項第1 款明文規定禁止駕駛人於人行道上臨時停車
    ，其目的係為淨空人行道，提供行人足夠之活動空間，並維
    護人行道上來往行人之活動安全，是不論在人行道上停車後
    ，該人行道上是否尚餘足夠之空間供行人通行，該車之駕駛
    人仍已違反上述禁止規定，非謂需將車停在人行道上致完全
    阻塞該人行道之程度者，始有上開規定之違反，異議人領有
    合格之駕駛執照，對此自難委為不知，其徒憑己意以「並未
    妨害行人通行」為由，曲解前開規定，容有誤會。
  (五)末按道路交通管理處罰條例所指之「汽車」，係指在道路上
    不依軌道或電力架線而以原動機行駛之車輛，包括機器腳踏
    車，道路交通安全規則第2 條第1 項第1 款訂有明文，是異
    議人稱道路交通管理處罰條例第56條第1 項所規定之「汽車
    駕駛人」並不包含「機車駕駛人」，亦有誤解。
五、綜上述，異議人前揭聲明異議意旨，尚難採信，本件違規事
    證明確，原處分機關援引首揭規定，依法裁處600 元，核無
    不當。本件異議為無理由，應予駁回。
據上論斷，依道路交通案件事件辦法第18條，裁定如主文。
中    華    民    國   100    年    5     月    23    日
                            交通法庭 法  官  陳德池
以上正本證明與原本無異。
如不服本裁定，應於裁定送達後5 日內向本院提出抗告狀。
                                     書記官  李玉華
中    華    民    國   100    年    5     月    26    日